【裁判字號】    92,苗簡,467
【裁判日期】    921104
【裁判案由】    債務人異議之訴
【裁判全文】
臺灣苗栗地方法院民事簡易判決                    九十二年度苗簡字第四六七號
    原      告  乙○○
    訴訟代理人  陳淑芬律師
    被      告  甲○○
右當事人間債務人異議之訴事件，本院於民國九十二年十月二十一日言詞辯論終結，
判決如下：
    主    文
原告之訴駁回。
訴訟費用由原告負擔。
    事實及理由
甲、兩造之聲明及陳述要旨
壹、原告方面
一、聲明︰本院九十二年度執字第四九○七號清償借款強制執行程序應予撤銷。
二、陳述︰原告並無向被告借取新臺幣（下同）三十萬元。被告在民國九十年十二月
    三日依合夥投資全盟電業製品廠約定，匯三十萬元入聖光企業有限公司設在臺灣
    中小企業銀行帳戶內，並非原告向被告借取該三十萬元，因原告不在，以致鈞院
    核發九十二年度促字第三七二一號支付命令未親自收受，而以寄存送達方式確定
    ，嗣鈞院民事執行處以上開案件查封原告之財產後，原告始知有被告主張借款未
    還之事，故依強制執行法第十四條提起本件債務人異議之訴。
三、證據︰全盟電業製品廠股份有限公司章程（臺灣版）、移交清單、股東會議記錄
    影本、匯款單、存證信函等件為證。
貳、被告方面
一、聲明︰駁回原告之訴。
二、陳述︰原告乙○○、訴外人王焜輝虧損部分不應轉嫁由被告負擔，而訴外人王焜
    輝、饒筠瑄在全盟關係權責複雜，另債務人得款後於股東座談中陸續透露虧損及
    未向有關機關報備許可，逕赴大陸投資避不見面，故系爭三十萬元應返還被告。
、本院依職權調閱九十二年度促字第三七二一號支付命令卷宗。
乙、得心證之理由
一、本件原告主張︰原告並無向被告借取三十萬元，被告在九十年十二月三日依合夥
    投資全盟電業製品廠約定，匯三十萬元入聖光企業有限公司設在臺灣中小企業銀
    行帳戶內，並非原告向被告借取該三十萬元，因原告不在，以致鈞院核發九十二
    年三月十三日九十二年度促字第三七二一號支付命令未親自收受，而以寄存送達
    方式於九十二年五月十三日確定等事實，為被告所不爭執，復經本院依職權調閱
    上開支付命令卷宗核對屬實，應堪信為真實。惟被告抗辯原告應返還該三十萬元
    等語。
二、按「執行名義成立後，如有消滅或妨礙債權人請求之事由發生，債務人得於強制
    執行程序終結前，向執行法院對債權人提起異議之訴。如以裁判為執行名義時，
    其為異議原因之事實發生在前訴訟言詞辯論終結後者，亦得主張之（第一項）。
    執行名義無確定判決同一之效力者，於執行名義成立前，如有債權不成立或消滅
    或妨礙債權人請求之事由發生，債務人亦得於強制執行程序終結前提起異議之訴
    （第二項）」，強制執行法第十四條第一、二項定有明文，是需以執行名義成立
    後之事由，始得提起債務人異議之訴，且由強制執行法第十四條第二項反面解釋
    ，可知依民事訴訟法第五百二十一條第一項規定與確定判決具同一效力之確定支
    付命令，債務人不得以執行名義成立前之事由提起債務人異議之訴。臺灣澎湖地
    方法院八十八年度年度訴字第六一號判決認︰「按執行名義成立後，如有消滅或
    妨礙債權人請求之事由發生，債務人得於強制執行程序終結前，向執行法院對債
    權人提起異議之訴。強制執行法第十四條第一項前段定有明文。又債務人異議之
    訴，須以其主張消滅或妨礙債權人請求事由，係發生於執行名義成立後者，始得
    為之，若其主張此項事由在執行名義成立之前即已存在，則為執行名義之裁判縱
    有不當，亦非異議之訴所能救濟。而確定之支付命令不僅有執行力，並有實體上
    確定力，若債務人嗣後得以訴訟予以否定，即牴觸其確定力，故異議之原因事實
    ，須發生於執行名義成立後，並須為新發生之事由，其理甚明。本件被告前聲請
    本院准予核發八十六年度促字第五四九號支付命令，原告收受該支付命令後，若
    認該支付命令所據以請求之系爭房屋貸款業已清償，即應於法定期間內聲明異議
    ，使該支付命令失其效力，並於隨後之訴訟程序中為抗辯，乃原告竟不為異議之
    主張，而任由該支付命令確定，今再以該執行名義成立（即支付命令確定）前已
    存在之事由（系爭房屋貸款業已清償）提起本件異議之訴，顯與前揭法條規定及
    判例意旨不符，其訴已欠缺權利保護必要之要件」，亦同此見解。
三、經查︰見原告主張債務人異議之訴之事由，係被告九十年十二月三日將上開三十
    萬元匯款給原告時，乃依照兩造間合夥投資全盟電業製品廠約定，而非借款給原
    告等語，經核為上開支付命令執行名義成立前之事由，揆諸前揭說明，原告自不
    得據以提起債務人異議之訴，從而本件原告之訴為無理由，應予駁回。
四、本件事證已臻明確，兩造其餘攻擊防禦方法及舉證，經核與判決結果無影響，爰
    不另一一論述，併此敘明。
五、結論：原告之訴為無理由，依民事訴訟法第四百三十六條第二項、第七十八條，
    判決如主文。
中      華      民      國    九十二    年      十一      月     四     日
                                        臺灣苗栗地方法院苗栗簡易庭
                                                法  官  伍偉華
右正本證明與原本無異。
如對本判決上訴，應於判決送達後二十日內向本院提出上訴狀。
                                            法院書記官  鄭永媚
中      華      民      國    九十二    年      十一      月      四    日


司法院資訊處製作；財團法人民間司法改革基金會備份。
